臺灣高等法院民事裁定
111年度非抗字第80號
再抗告人    黃慈姣  

相  對  人  有限責任淡水第一信用合作社

法定代理人  麥勝剛  
上列再抗告人因與相對人有限責任淡水第一信用合作社間拍賣抵
押物事件，對於中華民國111年7月8日臺灣士林地方法院111年度
抗字第127號所為裁定提起再抗告，本院裁定如下： 
    主  文
原裁定廢棄，應由臺灣士林地方法院更為裁定。
    理  由
一、相對人於原法院聲請意旨略以：債務人鎮山海營造股份有限
    公司（下稱鎮山海公司）於民國105年7月1日，以其所有之
    坐落新北市○○區○○段000地號土地（下稱系爭土地），設定
    新臺幣（下同）1320萬元之最高限額抵押權，擔保對伊現在
    （包括過去所負現在尚未清償）及將來所負債務，擔保債權
    確定期日為135年6月15日，債務清償期依照各個債務契約所
    定清償日期，經登記在案。嗣鎮山海公司於105年7月1日起
    陸續向伊借款950萬元、150萬元、225萬元、180萬元及75萬
    元（下稱系爭借款）。詎鎮山海公司於110年9月起逾期未依
    約還款，依契約約定，系爭借款應視為全部到期，為此聲請
    拍賣抵押物以資受償等語。原法院司法事務官認其聲請於法
    有據，而裁定准許拍賣抵押物，再抗告人及鎮山海公司不服
    ，提起抗告，經原裁定駁回其抗告，再抗告人仍不服，乃提
    起本件再抗告。
二、再抗告意旨略以：㈠案外人鄭稚馨以偽造文書方式，誆稱其
    為鎮山海公司之監察人，在相對人提出抵押物拍賣聲請前，
    即以鎮山海公司負責人身份收受來自相對人之信件，其送達
    應屬違法而不生送達之效力。㈡相對人主張之債權非全為最
    高限額抵押權所擔保之債權，且相對人前已對鎮山海公司聲
    請核發支付命令，經異議後又未繳裁判費遭駁回，再聲請拍
    賣抵押物裁定，顯屬濫訴行為。㈢相對人催告及原裁定命表
    示意見函文均未合法送達鎮山海公司，且向無權收受信件之
    鄭稚馨為送達，本件相對人向鄭稚馨送達之信件為不合法，
    倘以違約及喪失期限利益等事由相繩，有違誠信原則。㈣鎮
    山海公司負責人黃天健近一年以來並未實際居住戶籍地，且
    鎮山海公司之實際營業地係在桃園市，並非新北市三芝區。
    ㈤伊與相對人曾就系爭借款之清償方式達成由再抗告人清償
    之協議，相對人未依協議履行，伊信任相對人，應相對人之
    請求向金管會撤案，相對人竟未撤回抵押物拍賣之聲請，有
    違誠信。伊為此提起再抗告，請求廢棄原裁定等語。
三、按最高限額抵押權人聲請拍賣抵押物事件，法院於裁定前，
    就抵押權所擔保之債權額，應使債務人有陳述意見之機會，
    非訟事件法第74條定有明文。揆其立法意旨，係因最高限額
    抵押權雖曾經地政機關辦理登記，惟其債權額未確定，故於
    聲請拍賣抵押物程序易生爭執，為兼顧債權人及債務人雙方
    之權益，法院於裁定前，亦應使債務人就所擔保之「現存」
    債權額有陳述意見之機會，以保障債務人之程序利益。次按
    民事訴訟法第138條所規定之寄存送達，限於不能依同法第1
    36條及第137條規定向應受送達人之住居所、事務所或營業
    所行送達者，始得為之，設其送達之處所，雖原為應受送達
    人之住居所、事務所或營業所而實際上已變更者，該原住居
    所、事務所或營業所，即非應為送達之處所，自不得於該原
    處所為寄存送達。如為寄存送達，仍應於應受送達人實際領
    取該訴訟文書時方生送達之效力（最高法院64年台抗字第48
    1號判例、98年度台抗字第858號裁定意旨參照）。經查：
　㈠原法院於裁定准許相對人拍賣系爭抵押物前，雖曾發函通知
    債務人鎮山海公司陳述意見，然寄送至鎮山海公司登記營業
    所即新北市○○區○○街○段000號登記營業所（下稱登記地址）
    及寄送至鎮山海公司負責人戶籍地址即臺北市○○區○○○路○段
    000號5弄7號（下稱負責人地址）之陳述意見通知書，係於1
    11年4月7日分別寄存於三芝分駐所及松山派出所，有臺灣士
    林地方法院送達證書在卷可稽（司拍卷第62、64頁），原裁
    定據此認定前開陳述意見通知書已合法寄存送達予鎮山海公
    司。
　㈡惟相對人於110年間即接獲鎮山海公司通知，告知相對人鎮山
    海公司營業地址業已搬遷至臺北市○○區○○路○段00巷00弄0號
    6樓，相對人並於110年8月11日寄送三芝郵局192號存證信函
    至該址，經時任鎮山海公司董事之鄭稚馨收受（現為監察人
    ），有相對人111年4月27日民事陳述意見狀、前開存證信函
    影本（原審卷第46至52頁）及公司登記資料（本院卷第45至
    49頁）附卷可參，再抗告人復稱鄭稚馨偽造文書...無權收
    受信件，鎮山海公司實際營業地址在桃園等語，則鎮山海公
    司實際營業地址為何？司法事務官是否已踐行使債務人陳述
    意見之程序？即有疑義，原裁定逕以司法事務官通知鎮山海
    公司陳述意見函已合法送達，並以再抗告人之抗告論旨僅屬
    實體法上爭執為理由，予以裁定駁回，即有不適用非訟事件
    法第74條規定之顯然錯誤。再抗告意旨指摘未受合法送達，
    原裁定有適用法規顯有錯誤等語，尚非無據，爰廢棄原裁定
    ，由原法院另為適法之裁定。　
四、據上論結，本件再抗告為有理由，爰裁定如主文。
中　　華　　民　　國　　111 　年　　9 　　月　　30　　日
                  民事第十三庭  
                      審判長法  官  林純如
                            法  官  邱蓮華
                            法  官  林于人
正本係照原本作成。
不得抗告。
中　　華　　民　　國　　111 　年　　9 　　月　　30　　日
 　　　　　　　　　　　　   書記官  王靜怡